【裁判字號】    97,訴,1111
【裁判日期】    970507
【裁判案由】    違反毒品危害防制條例
【裁判全文】
臺灣彰化地方法院刑事判決              97年度訴字第1111號
公  訴  人  臺灣彰化地方法院檢察署檢察官
被      告  甲○○
上列被告因毒品危害防制條例案件，經檢察官提起公訴（97年度
毒偵字第616 、818 號），本院依簡式審判程序審理，判決如下
：
    主  文
甲○○施用第一級毒品，累犯，處有期徒刑捌月，扣案之海洛因
貳包（合計淨重零點壹伍公克、空包裝總重零點陸壹公克）沒收
銷燬之；又施用第一級毒品，累犯，處有期徒刑捌月，扣案摻有
海洛因（量微無法秤重）之香菸頭貳支沒收銷燬之。應執行有期
徒刑壹年壹月，扣案之海洛因貳包（合計淨重零點壹伍公克、空
包裝總重零點陸壹公克）、摻有海洛因（量微無法秤重）之香菸
頭貳支均沒收銷燬之。
    犯罪事實
一、甲○○前於民國87年間因違反麻醉藥品管理條例案件，經本
    院以87年度少訴字第25號刑事判決判處有期徒刑2 年10月確
    定，經入監執行，於90年1 月19日縮短刑期假釋出監，假釋
    期間並付保護管束，又於91年間因施用毒品案件，經本院以
    91年度易字第128 號刑事判決判處有期徒刑6 月確定，並與
    前開撤銷假釋之殘刑有期徒刑1 年1 月又26日接續執行，甫
    於93年3 月31日縮刑期滿執行完畢。又因施用毒品案件，經
    本院以90年度毒聲字第4518號裁定令入戒治處所施以強制戒
    治1 年，因執行成效良好認無繼續戒治必要，由本院以91年
    度毒聲字第1981號裁定停止戒治，於91年8 月30日停止其處
    分出監，所餘戒治期間並付保護管束，迄於92年3 月2 日保
    護管束期滿未經撤銷而視為執行完畢釋放。詎仍不知悔改，
    明知海洛因業經公告為毒品危害防制條例第2 條第2 項所列
    管之第1 級毒品，不得非法持有、施用，竟各別基於施用第
    1 級毒品海洛因之犯意，於96年12月15日下午3 時許、97年
    1 月30日下午9 時許，在其位於彰化縣永靖鄉○○村○○路
    559 號居所處內，以將海洛因粉末摻入香菸內點燃吸食之方
    式，分別施用第1 級毒品海洛因各1 次。嗣先於96年12月15
    日下午7 時30分許，為警在雲林縣二崙鄉○○路21號前因其
    形跡可疑經盤查而查獲，並扣得施用剩餘第1 級毒品海洛因
    2 包（合計淨重0.15公克、空包裝總重0.61公克）；後於97
    年1 月31日上午8 時40分許，為警在彰化縣永靖鄉○○村○
    ○路559 號執行搜索勤務時查獲，當場扣得施用剩餘摻有第
    1 級毒品海洛因（量微無法秤重）之香菸頭2 支。並分別經
    其同意採集其尿液送驗後，結果均呈海洛因陽性反應，始查
    悉上情。
二、案經彰化縣警察局鹿港分局及員林分局報請臺灣彰化地方法
    院檢察檢察官偵查起訴。
    理  由
一、本件被告所犯係死刑、無期徒刑、最輕本刑為3 年以上有期
    徒刑以外之罪，其於準備程序就前揭被訴事實為有罪之陳述
    ，經受命法官告知簡式審判程序之旨，並聽取其與公訴人之
    意見後，本院認無不得或不宜改依簡式審判程序進行之處，
    爰依刑事訴訟法第273 條之1 第1 項、第284 條之1 ，裁定
    本案由受命法官獨任進行簡式審判程序，合先敘明。
二、上揭犯罪事實，業據被告於警、偵訊及本院審理時（參見本
    院97年4 月30日審判筆錄）坦承不諱，且其於96年12月15日
    、97年1 月31日為警查獲時所採驗之尿液，分別經臺灣彰化
    地方法院檢察署委託警方送請詮昕科技股份有限公司檢驗結
    果，均呈嗎啡陽性反應，此有委託檢驗尿液代號與真實姓名
    對照認證單及該公司96年12月26日、97年2 月22日編號6C20
    0146、00000000號濫用藥物尿液檢驗報告各1 紙附卷可稽。
    又扣案之白色粉末2 包，經送請法務部調查局鑑驗結果，認
    該粉末含海洛因成分，合計淨重0.15公克，空包裝總重0.61
    公克，此有該局97年1 月18日調科壹字第09723005330 號鑑
    定通知書1 紙存卷可參，是該扣案之白色粉末2 包係第1 級
    毒品海洛因無訛。扣案之施用剩餘香菸頭2 支，經被告自白
    內含第1 級毒品海洛因成分，且核與被告上開尿液檢驗結果
    亦呈嗎啡陽性反應相同，亦足認該扣案香菸頭確摻有第1 級
    毒品海洛因（量微無法秤重）無訛。參諸醫學臨床實驗及根
    據英國藥學會出版之文獻Clarke's Isolation and Identi-
    fication of Drugs 乙書第293 頁載：海洛因經注射入人體
    後，在體內迅速水解成6-Monoacety I morphine，再緩緩繼
    續水解成嗎啡，然後再循嗎啡之代謝方式排出，同書第431
    頁至第432 頁並載有：嗎啡經注射入人體後，約50％以上於
    8 小時內自尿中排出，至24小時排出約90％，但48小時後仍
    有微量可檢出等語。此外，按通常健康成人一次注射嗎啡15
    公絲，而以現行採用蟻醛酸試液及鉬鋑銨酸試液檢檢驗其尿
    液時，注射後8 小時內所排尿液易於檢出；8 小時至24小時
    ，視其取尿時間及尿量多寡，可能檢出；至24小時以後所排
    之尿液，用上述方法已難檢出，亦據行政院衛生署藥物食品
    檢驗局73年11月30日（73）藥檢壹字第030221號函釋明確。
    是依上開說明，佐以被告前揭尿液檢驗報告及扣案海洛因2
    包、摻有海洛因之香菸頭2 支，足徵被告前開施用第1 級毒
    品海洛因之自白核與事實相符，堪可採為論罪科刑之依據。
三、另犯毒品危害防制條例第10條施用第1 、2 級毒品之罪者，
    檢察官應先聲請法院裁定將被告令送勒戒處所觀察、勒戒後
    ，認有繼續施用毒品傾向者，應由檢察官聲請法院裁定令入
    戒治處所施以強制戒治，且經觀察、勒戒或強制戒治執行完
    畢釋放後，5 年內再犯第10條之罪，檢察官應依一般刑事訴
    訟程序予以起訴論罪科刑，此觀諸毒品危害防制條例第20條
    第1 項、第2 項、第23條第2 項前段規定自明。本件被告前
    因施用毒品案件，經本院以90年度毒聲字第4518號裁定令入
    戒治處所施以強制戒治1 年，因執行成效良好認無繼續戒治
    必要，由本院以91年度毒聲字第1981號裁定停止戒治，於91
    年8 月30日停止其處分出監，所餘戒治期間並付保護管束，
    迄於92年3 月2 日保護管束期滿未經撤銷而視為執行完畢釋
    放之事實，有臺灣高等法院被告前案紀錄表、臺灣彰化地方
    法院檢察署刑案資料查註紀錄表各1 份附卷可參，其於前開
    執行完畢釋放後5 年內，復犯本件施用毒品罪，事證明確，
    自應逕行起訴。
四、按海洛因為毒品危害防制條例第2 條第2 項所明定之第1 級
    毒品，是核被告所為，均係犯同條例第10條第1 項之施用第
    1 級毒品罪。被告於此期間內持有第1 級毒品並進而施用，
    其持有之低度行為應為施用之高度行為所吸收，均不另論持
    有毒品之罪。又其所犯上開施用第1 級毒品二罪間，犯意各
    別，行為互殊，應予分論併罰。再被告前於87年間因違反麻
    醉藥品管理條例案件，經本院以87年度少訴字第25號刑事判
    決判處有期徒刑2 年10月確定，經入監執行，於90年1 月19
    日縮短刑期假釋出監，假釋期間並付保護管束，又於91年間
    因施用毒品案件，經本院以91年度易字第128 號刑事判決判
    處有期徒刑6 月確定，並與前開撤銷假釋之殘刑有期徒刑1
    年1 月又26日接續執行，甫於93年3 月31日縮刑期滿執行完
    畢等情，有臺灣高等法院被告前案紀錄表、臺灣彰化地方法
    院檢察署刑案資料查註紀錄表各1 份附卷可參，其於有期徒
    刑執行完畢後5 年內，故意再犯本件最重本刑為有期徒刑以
    上之二罪，為累犯，均應依刑法第47條第1 項之規定，加重
    其刑。爰審酌被告前有施用毒品之不良素行，歷經觀察、勒
    戒及戒治程序後，仍未能徹底戒絕毒品，且屢經查獲，隨即
    再犯，顯見意志不堅，有失政府制定毒品危害防制條例之立
    法美意，本不宜寬貸，惟念其施用毒品乃自戕一己之身體健
    康，尚未害及他人，且犯後始終坦承犯行，暨其智識程度、
    生活狀況等一切情狀，分別量處如主文所示之刑，並定其應
    執行刑，以示懲戒。扣案白色粉末2 包，合計淨重0.15公克
    ，屬第1 級毒品海洛因，業據本院認定如前，屬違禁物，不
    問是否屬於犯人所有與否，爰均依毒品危害防制條例第18條
    第1 項前段規定，併予宣告沒收銷燬之。再盛裝上述扣案白
    粉之空包裝袋2 個（總重0.61公克），雖經法務部調查局就
    之與其所盛裝之第1 級毒品海洛因分別鑑析其重量，有上開
    法務部調查局前開鑑定通知書1 紙在卷可憑，惟因法務部調
    查局一般係以傾倒之方式，將包裝袋內之第1 級毒品海洛因
    倒出而與包裝袋分離而稱重，必要時，輔以刮杓刮取袋內粉
    末，然無論依何種方式分離，包裝袋內均有極微量之第1 級
    毒品海洛因殘留，業經法務部調查局96年1 月15日調科壹字
    第09623004470 號函釋在案，足認前揭空包裝袋2 個（總重
    0.61公克）內含極微量第1 級毒品海洛因殘留而無法析離，
    亦應整體視為查獲之第1 級毒品海洛因，併依毒品危害防制
    條例第18條第1 項前段之規定，宣告沒收銷燬之。至扣案香
    菸頭2 支，內摻有第1 級毒品海洛因（量微無法秤重），已
    如前述，因該第1 級毒品海洛因與香菸頭2 支已無從剝析分
    離，該香菸頭2 支亦應視為違禁物，同屬查獲之毒品，不問
    屬於犯人所有與否，爰依毒品危害防制條例第18條第1 項前
    段規定，併予宣告沒收銷燬之。
據上論斷，應依刑事訴訟法第273 條之1 第1 項、第299 條第1
項前段，毒品危害防制條例第10條第1 項、第18條第1 項前段，
刑法第11條、第47條第1 項、第51條第5 款，判決如主文。
本案經檢察官蔡明達到庭執行職務。
中    華    民    國    97    年    5     月    7     日
                  刑事第一庭    法      官  胡宜如
以上正本證明與原本無異。
如不服本判決，應於送達後10日內向本院提出上訴狀，上訴書狀
應敘述具體理由（須附繕本）。
中    華    民    國    97    年    5     月    7     日
                                書  記  官  蕭秀吉
附錄本案論罪科刑法條：
毒品危害防制條例第10條
施用第一級毒品者，處 6 月以上 5 年以下有期徒刑。
施用第二級毒品者，處 3 年以下有期徒刑。


司法院資訊處製作；財團法人民間司法改革基金會備份。
